最高法院刑事判決　　　　　　　　　　　　　　　八十八年度台上字第二九七三號
　　上　訴　人　甲○○
　　　　　　　　乙○○
右上訴人等因殺人等罪案件，不服台灣高等法院花蓮分院中華民國八十八年三月十日
第二審更審判決（八十七年度重上更(三)字第一○七號，起訴案號：台灣花蓮地方法院
檢察署八十六年度偵字第六二四號），提起上訴，本院判決如左：
    主  文
上訴駁回。
    理  由
按刑事訴訟法第三百七十七條規定，上訴於第三審法院，非以判決違背法令為理由，
不得為之。是提起第三審上訴，應以原判決違背法令為理由，係屬法定要件。且必須
依據卷內資料為具體指摘，並足據以辨認原判決已具備違背法令之形式，始屬相當。
本件原判決認定已判決確定之吳明鄉於民國八十六年一月三十一日，因遭其表弟張貴
發指責，未對獨居於花蓮縣萬榮鄉紅葉村西寶山區鐵皮工寮內之舅舅鄧天送，善盡照
顧及接濟飲食之責，並予追打，致心生怨懟。當晚八、九時許，吳明鄉與甲○○、乙
○○及已判決確定之張永輝四人，同往上述工寮，途中吳明鄉提議將鄧天送殺死，獲
得甲○○、乙○○、張永輝等人同意後，四人即基於共同殺人之犯意，於當晚十時許
，在上述工寮邀鄧天送喝酒。吳明鄉亦遭鄧天送責，甲○○、乙○○、張永輝三人
即共同出手毆打鄧天送。鄧天送被毆倒地後，吳明鄉即壓住鄧天送之手，甲○○、乙
○○二人則分別壓制鄧天送之右腳及左腳，張永輝即從工寮內取出鄧天送所有菜刀一
把，朝鄧天送之頸部砍殺一刀後，吳明鄉從張永輝手中接過菜刀，復朝鄧天送頸部再
連砍二刀，致鄧天送氣管、喉管斷離死亡。吳明鄉等四人行兇後，為圖湮滅事證，復
另基於將上述工寮燒燬及損壞鄧天送屍體之犯意聯絡，由吳明鄉、乙○○、張永輝三
人共同將煙頭、火把往鄧天送之木板床上棉被丟擲，引燃火勢後離去，惟僅燒燬木板
床即熄火而未遂等情。因而各論處上訴人等共同殺人及共同放火燒燬現非供人使用之
他人所有住宅未遂罪刑，業已明上開事實，已據上訴人甲○○、乙○○二人及已判
決確定之吳明鄉、張永輝於警訊，及吳明鄉、乙○○二人於檢察官第一次訊問時供承
不諱，而被害人鄧天送係因銳器傷，致氣管、喉管斷離死亡等情，亦經檢察官督同法
醫師相驗屬實，製有勘驗筆錄、驗斷書、相驗屍體證明書各一份，及現場照片三十七
幀足稽。並扣有菜刀一把及張永輝案發當時所穿拖鞋一雙足資佐證，為其所憑之證據
及認定之理由。而以上訴人二人於偵審中翻異前供，辯稱：警訊時遭刑求，警訊時之
自白與事實不符云云。惟證人即花蓮縣警察局鳳林分局刑事偵查員鄭建利、詹信一、
林賢雄、盧蒼傑、李世光等人，於第一審及原審均到庭證述未有刑求之情事；上訴人
甲○○、乙○○二人於原審更一審調查時亦供承未被刑求，亦未見到任何人被警刑求
等語。且檢察官於督同警方帶上訴人等四人至命案現場表演時，上訴人乙○○與吳明
鄉、張永輝三人均參與表演殺害被害人情節，核與渠等警訊時之供述相符，亦有勘驗
筆錄足憑。且現場表演時上訴人乙○○亦指證其父即上訴人甲○○亦參與殺害被害人
，上訴人等並未受到警方人員脅迫等情，亦據當時擔任通譯之萬榮鄉鄉民代表林宗義
於原審證述明確。上訴人等人於檢察官督同警方帶往現場表演時，仍供承犯行，是渠
等警訊中之自白，顯非警方刑求所致，渠等警訊中遭刑求之抗辯，顯無足採。另證人
邱瑞功、曾德興二人證述吳明鄉於案發當晚在曾德興家中睡覺云云，與事實不符，均
屬迴護之詞，亦無足取。至上訴人甲○○於第一審另辯稱：被害人係在張貴發屋外庭
院被吳明鄉、邱瑞功、曾德興、曾林義等人所殺，伊未參與殺害被害人云云，不惟與
其警訊中自白不符，且上訴人若未參與殺害鄧天送，其子即上訴人乙○○當不致於警
訊及檢察官偵查中予以誣陷，其此部分辯解，亦無足取。另本件驗斷書、相驗屍體證
明書上所載被害人之死亡時間為八十六年二月一日上午八時四十五分，係指發現被害
人死亡之時間，而非被害人實際死亡之時間等情，亦據證人即法醫師胡武雄結證屬實
，上開時間之記載，尚不足以作為上訴人等人於被害人死亡時不在現場之證據。至查
扣曾林義所有米黃色長褲，已無法鑑別其上血跡之 DNA是否與被害人相符，此有內政
部警政署刑事警察局函足憑，則該長褲，自不足採為曾林義亦參與殺害被害人之證據
。另查扣吳明鄉所穿黑色長褲一件，業經浸泡，無法送鑑，亦有鳳林分局函一份足稽
；另查扣菜刀一把，其刀柄未受妥善保管，即使送鑑定亦無法取得完整指紋，均無再
予送鑑定之必要，分別於理由內予以指駁及說明。上訴人甲○○上訴意旨略稱：被害
人鄧天送是在張貴發屋外庭院被吳明鄉、邱瑞功、曾德興、曾林義等人所殺，伊未參
與殺害被害人；吳明鄉供述被張貴發責情節，與證人張貴發、薛優蓮、邱瑞功等人
證述相互矛盾云云。上訴人乙○○上訴意旨略稱：伊於八十六年一月三十一日晚，在
楊明傑住處夜宿，並未參與殺被害人，此有證人楊明傑、張永成二人知悉，原審未傳
喚其二人與上訴人對質；又伊曾當場指證伊父甲○○參與本件犯罪，乃因小時伊父曾
從事遠洋漁船工作，未將安家費寄回家，因而恨父親之故，並因同案被告吳明鄉叫伊
如此說，故為不利上訴人之陳述；另原法院訊問上訴人時，未依刑事訴訟法第九十五
條規定，對上訴人踐行告知義務云云，指摘原判決不當。惟命證人與被告對質否，審
理事實之法院，本有自由裁酌之職，而證人楊明傑已於原審到庭證述無法確定案發當
日上訴人乙○○之行蹤等語。則原審未再傳訊證人楊明傑、張永成二人與上訴人乙○
○對質，並無不合；又審判期日之訴訟程序，是否依法踐行，應依審判筆錄為證，原
審審判筆錄已記載審判長告知被告刑事訴訟法第九十五條各款情形後訊問被告等語，
顯已踐行上述告知義務。上訴意旨指摘原判決不當，並未針對原判決所為論斷，依據
卷內資料為具體指摘。乃徒就原判決已說明之事項，及採證認事之職權行使，任憑己
見漫為事實上之爭執，尚不足據以辨認原判決具備違背法令之形式。其上訴違背法律
上程式，應予駁回。
據上論結，應依刑事訴訟法第三百九十五條前段，判決如主文。
中      華      民      國    八十八    年      六      月      十      日
                              最高法院刑事第八庭
                                  審判長法官  吳  雄  銘
                                        法官  池  啟  明
                                        法官  石  木  欽
                                        法官  王  憲  義
                                        法官  洪  清  江
      右正本證明與原本無異
                                              書  記  官
中      華      民      國    八十八    年      六      月     十五     日
